【裁判字號】    97,交抗,190
【裁判日期】    970602
【裁判案由】    聲明異議
【裁判全文】
臺灣高等法院高雄分院刑事裁定         97年度交抗字第190號
抗  告  人
即受處分人  甲○○
上列抗告人因違反道路交通管理處罰條例聲明異議案件，不服臺
灣屏東地方法院中華民國97年2 月29日裁定（97年度交聲字第45
、53、54號），提起抗告，本院裁定如下：
    主  文
原裁定撤銷，發回臺灣屏東地方法院。
    理  由
一、抗告意旨略以：本件固定式超速照相設備是否經經濟部標準
    檢驗局檢驗合格，若無檢驗合格，則該測速設備攝影所得自
    不能作為抗告人超速之依據；又該設備攝影照片應有3 張測
    速照片，而抗告人有3 次超速，依理應有9 張測速照片，然
    卷內僅有6 張照片，亦不得作為不利抗告人之認定，原裁定
    未查明上情，即有不當，為此提起抗告等語。
二、原裁定略以：
(一)、異議意旨略以：異議人甲○○所有之車號5136-FD 號自用小
    客車，於民國96年12月6 日至96年12月12日間，先後3 次於
    行經省道臺17線南下265.3 公里路段時，經屏東縣政府警察
    局交通隊以固定照相採證照片為據，逕行舉發有行經限速70
    公里路段而超速行駛之違規情事，經交通部公路總局高雄區
    監理所屏東監理站於97年1 月31日，均以駕駛人行車速度超
    過規定之最高時速未滿20公里，依道路交通管理處罰條例第
    40條、第63條第1 項第1 款規定，依序以屏監違字第裁82-V
    P0000000號、第裁82-VP0000000號、第裁82-VP0000000號裁
    決，均處以罰鍰新臺幣（下同）1,600 元，並記違規點數1
    點之處分。惟該現場固定式違規超速照相設備之設置偏向路
    肩，不僅致異議人誤認該設備未能正常運作，猶因前開3 筆
    違規事件之舉發違反道路交通管理事件通知單均延至事發後
    1 個月始送達而喪失受公平告知之效果，爰聲請撤銷原處分
    機關所為裁決云云。
(二)、按汽車駕駛人，行車速度，超過規定之最高時速，或低於規
    定之最低時速，除有第43條第1 項第2 款情形外，處1,200
    元以上2,400 元以下罰鍰；汽車駕駛人有道路交通管理處罰
    條例第40條情形者，除依原條款處罰鍰外，並予記違規點數
    1 點，道路交通管理處罰條例第40條、第63條第1 項第1 款
    分別定有明文。又違反道路交通管理處罰條例第40條事件，
    汽車駕駛人行車速度，超過規定之最高時速未滿20公里，期
    限內繳納罰鍰或到案聽候裁決者，處1,600 元罰鍰，亦為違
    反道路交通管理事件統一裁罰基準及處理細則第2 條第2 項
    所明定。
(三)、異議人所有上開車號自用小客車於前揭時地，先後3 次為舉
    發機關以固定式測速設備攝影而逕行舉發其行經省道臺17線
    南下265.3 公里路段時，在規定最高速限每小時70公里之路
    段，分別有：(一)96年12月6 日中午12時29分許，經測得以時
    速87公里行駛，超速17公里；(二)96年12月8 日中午12時26分
    許，經測得以時速84公里行駛，超速14公里；(三)96年12月12
    日中午12時21分許，經測得以時速84公里行駛，超速14公里
    之違規情事，經原處分機關交通部公路總局高雄區監理所屏
    東監理站於97年1 月31日，經原處分機關交通部公路總局高
    雄區監理所屏東監理站各以97年1 月31日屏監違字第裁82-V
    P0000000號、第裁82-VP0000000號、第裁82-VP0000000號裁
    決，均以駕駛人行車速度超過規定之最高時速未滿20公里，
    依前引道路交通管理處罰條例規定對異議人處以罰鍰1,600
    元並記違規點數1 點之處分等情；除據異議意旨陳明如上，
    並有交通部公路總局高雄區監理所屏東監理站裁決書3 紙、
    屏東縣政府警察局舉發違反道路交通管理事件通知單3 份、
    固定式超速照相設備採證照片6 幀在卷可參。異議意旨雖以
    異議人係因上開現場測速照相設備之設置偏向路肩致誤認其
    無法正常運作，及未如一般於2 週內收受舉發機關送達之舉
    發違反道路交通管理事件通知單致喪失受公平告知之機會所
    致云云。惟查：
 1、遵守交通規則依速限行車乃汽車駕駛人應盡之義務，原不因
    主管機關是否進行取締而有異，遑論依異議意旨，本件異議
    人所有之自用小客車於前揭時地行經上開現場時，其駕駛人
    既已因現場標示及採證設備客觀存在之事實而明知主管機關
    就該路段有進行蒐證舉發超速違規之作為，自不得藉其對蒐
    證器材是否正常運作有所誤認而解免違規責任。
 2、按人民違反法律上之義務而應受行政罰之行為，法律無特別
    規定時，雖不以出於故意為必要，仍須以過失為其責任條件
    。但應受行政罰之行為，僅須違反禁止規定或作為義務，而
    不以發生損害或危險為其要件者，推定為有過失，於行為人
    不能舉證證明自己無過失時，即應受處罰，司法院大法官會
    議著有釋字第275 號解釋可資參照。茲汽車駕駛人就行車路
    段規定速限之認識，應依速限標誌或標線指示，若無速限標
    誌或標線者，則應依道路交通安全規則第93條第1 項各款規
    定之一般規範為之，既已經該條規定明揭，汽車駕駛人自應
    據為準據並遵守之，其就多次為相同違規行為之事實，即不
    得以未接獲前次違規之舉發通知單致不知規定為由而解免責
    任。今就主管機關對行為人違反道路交通管理處罰條例之舉
    發期限，既經該條例第90條規定係自行為成立之日起，逾3
    個月不得舉發，本件縱依異議意旨所述，其各該舉發通知單
    係於事發1 個月始據送達，要亦不得認為有何違法不當。
(四)、原處分機關以卷附採證照片為據，認定異議人所有上開自用
    小客車於前揭時地行經限速70公里路段時，均有超速未滿20
    公里之違規情事，各依道路交通管理處罰條例第40條、道路
    交通管理事件統一裁罰基準及處理細則第43條、第44條、第
    67條之規定，裁處異議人罰鍰1,600 元，並依同條例第63條
    第1 項記違規點數1 點，於法既無不合，異議意旨執前開事
    由請求本院撤銷原處分，即無理由，應予駁回等語。
三、經查：
(一)、按為確保交易安全、維護大眾安全健康及環境保護，主管機
    關得就供交易、證明、公務檢測、環境保護、公共安全、醫
    療衛生有關之度量衡器，指定為法定度量器，度量衡法第5
    條定有明文，又度量衡器檢定檢查辦法第3 條第1 項第7 款
    亦規定公務檢測用雷達測速儀及公務檢測用雷射測速儀（光
    達式）為應經檢定之法定度量衡器。而本件舉發違規事件使
    用之感應式線圈測速儀器雖尚未列為上開規定之法定度量器
    ，然衡諸上開規定之立法原意，足徵用以作為與大眾安全有
    關之公務檢測儀器，均應經國家專責機關檢定，以昭公信。
(二)、本件測速設置點使用係線圈式測速照相系統，目前該系統無
    本國標檢局檢驗證明，惟出廠時均經出廠國驗證合格，隨函
    檢附相關證明文件。本系統取締每部違規車輛均連續拍攝2
    張相片，並隨交通管理事件通知單寄交車主以為舉發憑證，
    固有屏東縣政府警察局97年5 月1 日屏警交字第0970021210
    號函及所附合格證明（即線圈感應式測速器材之生產國荷蘭
    所出具測試合格之公證書中、英文資料）等文件在卷，然舉
    發本件違規之感應式線圈測速儀器出廠國合格證明，係於92
    年11月間作成，迄今則未有何經本國檢定其準確性之證明，
    則其測速結果，是否準確自有存疑之處。
(三)、內政部警政署於97年1 月21日亦以最速件方式，行文通知所
    轄各警局交通單位，略稱：「警察機關用以取締超速之感應
    式線圈測速設備，自65年起開始使用迄今已沿用30餘年，因
    經濟部標準檢驗局尚無檢測感應式線圈測速之設備，致無法
    檢定…，為確立執法公信力，於經濟部標準檢驗局未有檢定
    機制前，均暫勿使用。對於已拍照未製單或已製單而未郵寄
    存有爭議之案件，為避免民眾爭議及減少各相關機關處理陳
    述案件之人、物力資源浪費，各警察機關不再舉發」等語，
    此有該署警署交字第0970022428號函文影本在卷足佐，可見
    交通違規之舉發機關對此種多年未經檢定之感應式線圈測速
    儀器準確性，尚非全然無疑，則舉發單位未再提出其他科學
    測速資料或具體事證佐認時，原裁定逕以原處分機關所舉卷
    附採證照片，即認異議人有上開超速行駛之交通違規，尚嫌
    速斷。
四、綜上所述，原裁定所認原處分機關以受處分人有上開超速違
    規事實，依道路交通管理處罰條例第40條、第63條第1 項第
    1 款及違反道路交通管理事件統一裁罰基準及處理細則等規
    定，裁處新臺幣1,600 元之罰鍰，並記違規點數1 點無誤，
    因而駁回抗告人於原審所提之聲明異議，即有未洽。抗告人
    指摘原裁定不當，為有理由，應由本院將原裁定撤銷，發回
    原審法院更為適法之裁定。
據上論結，應依道路交通案件處理辦法第26條，刑事訴訟法第41
3 條前段，裁定如主文。
中    華    民    國    97    年    6     月    2     日
               刑事第一庭   審判長法  官  郭雅美
                                  法  官  莊崑山
                                  法  官  張意聰
以上正本證明與原本無異。
本裁定不得再抗告。
中    華    民    國    97    年    6     月    2     日
                                  書記官  陳金


司法院資訊處製作；財團法人民間司法改革基金會備份。
